臺灣高等法院民事判決　　　　　　　　 100年度再易字第22號
再審原告　　富生達國際行銷有限公司
法定代理人　秦黃玉蘭
再審被告　　楊廣榮
上列當事人間給付承攬報酬事件，再審原告對於中華民國100年2
月15日本院99年度上易字第842號判決提起再審，本院判決如下
：
    主  文
再審之訴駁回。
再審訴訟費用由再審原告負擔。
    事  實  及  理  由
一、再審之訴，應於30日之不變期間內提起。前項期間，自判決
    確定時起算，判決於送達前確定者，自送達時起算。民事訴
    訟法第500條第1項、第2項前段定有明文。民國100年2月15
    日本院99年度上易字第842 號判決（下稱原確定判決），為
    不得上訴第三審之事件，再審原告主張於100年2月22日收受
    原確定判決，其於100年3月21日提起本件再審之訴，未逾30
    日之不變期間。再審之訴顯無再審理由者，得不經言詞辯論
    ，以判決駁回之。同法第502條第2項亦規定甚明。
二、再審原告主張：
  (一)原確定判決以第三人王克書與再審被告所簽訂之和解書（下
    稱系爭和解書），認王克書為再審原告之代表人，判決再審
    原告應給付再審被告新台幣（以下同）50萬元本息。系爭和
    解書並非在公證人處書寫，王克書未詳閱內容，因王克書自
    84年4 月起，每二日即須洗腎一次，十餘年來，其身心狀況
    及智力均日漸衰弱，判定力亦差，再審被告係以誘騙、騷擾
    、威脅等方式，於再審被告口述下於系爭和解書簽名，王克
    書於和解書簽名時處於精神耗弱欠缺行為能力之狀態，其所
    為意思表示有錯誤應予撤銷。爰依民事訴訟法第496條第1項
    第13款及第497條提起本件再審之訴。
  (二)聲明：
    1.原確定判決廢棄。
    2.再審被告之訴駁回。
三、本件不經言詞辯論，故無再審被告之聲明及陳述。
四、再審原告主張原確定判決有民事訴訟法第496條第1項第13款
    、第497條之再審事由，本院判斷如下：
  (一)依民事訴訟法第466條不得上訴於第三審法院之事件，除同
    法第496條規定外，其經第二審確定之判決，如就足影響於
    判決之重要證物，漏未斟酌者，亦得提起再審之訴，民事訴
    訟法第497 條定有明文。所謂「重要證物漏未斟酌」，係指
    當事人在前訴訟程序已經提出，第二審確定判決漏未於判決
    理由中斟酌，且該證物如經斟酌，原判決將不致為如此之論
    斷者而言。前訴訟程序事實審言詞辯論終結前已經存在之證
    物，當事人不知有此致未斟酌現始知之，或知有該證物之存
    在而因當時未能檢出致不得使用，嗣後檢出之該證物，固可
    稱之為民事訴訟法第496第1項第13款所定得使用未經斟酌之
    證物，惟必須當事人在客觀上確不知該證物存在致未斟酌現
    始知之，或依當時情形有不能檢出該證物者始足當之，倘按
    其情狀依一般社會之通念，尚非不知該證物或不能檢出或命
    第三人提出者，均無該條款規定之適用。且當事人以發現得
    使用未經斟酌之證物為再審理由者，並應就其在前訴訟程序
    不能使用之事實，依民事訴訟法第277 條前段規定負舉證責
    任。（最高法院98年台上字第1258號裁判參照）。倘當事人
    早知有此證物得使用而不使用，即無所謂發見，自不得以之
    為再審理由（最高法院87年台上字第1160號裁判參照）。
  (二)再審原告主張發現原確定判決未經斟酌之證物，係杏心診所
    於100年3月18日所開立之診斷證明書，證明書內容為「(1)民
    國84年8 月起即長期接受透析治療，每星期三次，每次約四
    小時(2)98年10月左右，透析中常見血壓非常高及思慮不清楚
    」。如前所述，所謂未經斟酌之證物係於在原確定判決之審
    理程序中業已存在，但當事人不知或不能使用該證物者。原
    確定判決係於100年2月15日判決，而上開診斷證明書乃 100
    年3 月18日方始開立，非屬原確定判決審理程序中已存在者
    ，上開診斷證明書顯非屬民事訴訟法第496條第1項第13款所
    稱之未經斟酌之證物。且再審原告於臺灣臺北地方法院99年
    度訴字第523 號事件審理時已抗辯「再和解書係原告欲取回
    聲請假扣押出具之擔保金，而央求王克書於身體狀況不佳之
    情況下簽訂，王克書當場並未能確認和解書內容，亦可依民
    法第88條第1項及第92條第1項之規定，撤銷其錯誤意思表示
    。」（該判決書第2頁），而再審被告則於該事件主張「王
    克書乃被告公司之股東兼負責人之子」；足證王克書身體狀
    況不佳或自84年8 月起長期接受透析治療之事實，為再審原
    告所明知。如王克書於98年10月左右，確有「於透析中常見
    血壓非常高及思慮不清楚」情形，再審原告早就可請求醫院
    開立診斷証明書作為證物，再審原告係得使用該證物而不使
    用。故再審原告在原確定判決審理程序中並無「客觀上不知
    該證物（診斷証明書）存在致未斟酌現始知之」之情事存在
    。原確定判決記載「被上訴人雖辯稱：王克書未詳閱和解書
    內容即簽名，且其簽立和解書之真意應為被上訴人取得該50
    萬元後，如各廠商拋棄對被上訴人之工程款債權或饒理已取
    得各廠商之同意，不再向被上訴人請領款項，且饒理同意將
    此筆款項作償還饒理與上訴人間之私人債務糾紛，則被上訴
    人同意尊重上訴人之主張配合領取該50萬元後交由上訴人云
    云。惟按王克書確知系爭和解書之內容，係要給付上訴人50
    萬元等情，業據被上訴人於原審陳明在卷（見原審卷第59頁
    背面），所辯未詳閱和解書內容即簽名云云，尚與事實不符
    」（原確定判決書第5 頁），堪信王克書確知系爭和解書之
    內容係要給付再審被告50萬元，其並非處於精神耗弱欠缺行
    為能力之狀態，致不知簽訂系爭和解書係要給付再審被告50
    萬元。是縱經斟酌前開診斷證明書，亦難認再審原告可受較
    有利之裁判，再審原告主張有民事訴訟法第496條第1項第13
    款、第497條之再審事由，洵無可取。
五、綜上所述，再審原告依民事訴訟法第496條第1項第13款、笫
    497 條，以發現未經斟酌之證物為由，提起本件再審之訴，
    顯無理由，爰不經言詞辯論予以駁回。
六、據上論結，本件再審之訴為無理由，依民事訴訟法第78 條
    、第502條第2項，判決如主文。
中    華    民    國    100    年    4    月   27    日
                    民事第二庭
                        審判長法  官  吳謙仁
                              法  官  李瓊蔭
                              法  官  蘇瑞華
正本係照原本作成。
不得上訴。
中    華    民    國   100    年    4     月    28    日
                              書記官  賴以真